台灣士林地方法院刑事判決　　　　　　94年度交簡上字第38號
上　訴　人　台灣士林地方法院檢察署檢察官
被　　　告　乙○○
上列上訴人因被告過失傷害案件，不服本院士林簡易庭於中華民
國94年2 月26日以94年度士交簡字第215 號第一審刑事簡易判決
（聲請簡易判決處刑案號：台灣士林地方法院檢察署94年度偵字
第198 號），提起上訴，本院合議庭為第一審判決如下：
    主  文
原判決撤銷。
乙○○從事業務之人，因業務上之過失傷害人致重傷，處有期徒
刑壹年。
    事  實
一、乙○○平日以駕駛自用小貨車四處販售串烤食物為生，駕駛
    小貨車為其附隨業務，為從事駕駛業務之人，於民國93年5
    月3 日上午7 時20 分 許，駕駛車號DU-9763 號自小貨車，
    沿台北市○○區○○路6 段由北投往士林（北往南）方向行
    駛，行經承德路6 段與文林北路口時，本應注意汽車行駛至
    交岔路口，應遵守燈光號誌之指示，且應注意兩車併行之間
    隔，隨時採取必要之安全措施，而依當時情形並無任何不能
    注意之情事，竟闖越紅燈，且疏未注意兩車併行之間隔，及
    隨時採取必要之安全措施，適有丁○騎乘車號BCM-353 號重
    機車，自文林北路由東往西方向欲左轉承德路駛來，乙○○
    自小貨車之左側車身不慎擦撞丁○之重機車右把手，致使丁
    ○倒地，受有左側額葉、頂葉、顳葉急性硬腦膜下出血，右
    額葉外傷性顱內出血及右側鎖骨骨折之重傷害，迄今全身癱
    瘓，昏迷指數為E4VTM4，已無自理生活之能力。
二、案經丁○之配偶戊○○訴請台灣士林地方法院檢察署檢察官
    偵查後聲請簡易判決處刑。
    理  由
一、前揭犯罪事實，業據被告乙○○坦承不諱，核與證人即目擊
    者丙○○於警詢、證人甲○○於警詢及偵查中證述相符，並
    有道路交通事故現場圖、交通事故談話紀錄表、病歷資料、
    行政院國軍退除役官兵輔導委員會台北榮民總醫院診斷證明
    書、現場及車損照片等件在卷可稽。又按，汽車行駛時，駕
    駛人應注意車前狀況及兩車併行之間隔，並隨時採取必要之
    安全措施；汽車行駛至交岔路口，應遵守燈光號誌之指示，
    道路交通安全規則第94條第3項、第102條第1項第1款分別定
    有明文。被告駕駛上開汽車，自有此種注意義務，且被告領
    有駕駛執照，其有注意能力，至屬明確。再肇事前被告駕駛
    車號DU-9763號自小貨車，沿台北市○○區○○路6段由北投
    往士林（北往南）方向行駛，已據被告坦承在卷，而被害人
    丁○則騎乘車號BCM-353 號重機車，自文林北路由東往西方
    向欲左轉承德路駛來，被告闖紅燈，致其小貨車左後車身與
    丁○機車右手把手發生碰撞，致丁○人車倒地等情，亦經證
    人丙○○、甲○○證述在卷。再依現場圖所示：本件車禍事
    故發生後，被害人丁○機車倒置在承德路六段由北往南自內
    往外之第四、第五車道之間。且肇事後被告所駕駛小貨車有
    左後側車身帆布新擦痕、左後側車身新擦痕、左後輪弧新擦
    痕，丁○所騎乘機車則有右側車身倒地刮痕、右側後視鏡鬆
    動鏡片破裂、右手把裝設之手套擦裂痕，有卷附照片可參，
    足稽被告駕駛汽車行經前揭交叉路口時，闖紅燈，且疏未注
    意兩車併行之間隔，隨時採取必要之安全措施，而依肇事當
    時天氣晴朗、路面乾燥、柏油路面並無缺陷或障礙物、視距
    亦良好等情，亦有前揭道路交通事故調查報告表各項記載足
    按，則按斯時情形，被告既無不能注意之情事，乃竟疏未注
    意，致肇致本件車禍，自有過失。本件經送請台北市車輛行
    車事故鑑定委員會鑑定結果，亦採相同看法，有台北市車輛
    行車事故鑑定委員會93年10月27日函所附北鑑審字第093303
    36500 號鑑定意見書1 件在卷可憑。又被害人確因本件車禍
    而受有左側額葉、頂葉、顳葉急性硬腦膜下出血，右額葉外
    傷性顱內出血及右側鎖骨骨折之重傷害，則被告之過失行為
    與丁○之重傷害結果間復有相當之因果關係，故本件事證明
    確，犯行堪以認定。
二、原審為被告論罪科刑，固非無見。惟按刑法上所謂業務，係
    指個人基於其社會地位，反覆繼續從事之社會活動而言，最
    高法院71年度台上字第1550號判例可資參照。又從事業務之
    人，對於一定危險之認識能力較常人為高，故課以較高之注
    意義務，且其避免發生一定危險之期待可能性亦較常人為高
    ，故其違反注意義務之可責性，自亦較重（參照法務部（80
    ）法檢 (二)字 第1303號、司法院 (79) 廳刑一字第216 號
    研究意見）。本件被告平日以駕駛自用小貨車四處販售串烤
    食物為生，已經被告供明在卷，其係以反覆實施駕駛為其生
    活事業之一，駕駛小貨車為其附隨業務，其因此於駕車時所
    應負高度注意義務，並不因其行為時係下班時間而有不同。
    又本件車禍事故發生後，丁○受有左側額葉、頂葉、顳葉急
    性硬腦膜下出血，右額葉外傷性顱內出血及右側鎖骨骨折，
    送醫後雖行開顱手術清除血塊，行氣切手術，及行腦室腹腔
    引流手術，迄今仍呈昏迷狀況，昏迷指數為E4VTM4，已無自
    理生活之能力等情，有台北榮民總醫院94年8 月19日北總企
    字第0940039160號函附卷可參，丁○所受傷害已達重大難治
    之傷害，核被告所為，係犯刑法第284條第2項後段之業務過
    失致重傷害罪。聲請簡易判決處刑書認被告係犯刑法第284
    條第1 項前段之普通過失傷害罪，尚有未洽，起訴法條應予
    變更。原審依刑法第284條第1項前段之普通過失傷害罪論罪
    科刑，即有未合，檢察官以量刑過輕為由據以上訴，並當庭
    請求更正聲請簡易判決處刑之法條為刑法第284 條第2 項後
    段業務過失致重傷害罪，為有理由，自應由本院撤銷改判。
    爰審酌被告駕駛汽車行經交叉路口時，闖紅燈，且疏未注意
    兩車併行之間隔，隨時採取必要之安全措施，過失程度不輕
    ，且致使丁○受有前述無法回復之重大傷害，丁○因此全身
    癱瘓，已無自理生活之能力，日後對其家庭將造成無比沈重
    之負擔，及被告坦承犯行，雖未與告訴人戊○○達成和解，
    然已先行給付新台幣十萬元予告訴人等一切情狀，量處如主
    文所示之刑。
三、按檢察官聲請以簡易判決處刑之案件，經法院認被告所犯之
    罪不合刑事訴訟法第449 條所定得以簡易判決處刑之案件者
    ，應適用通常程序審判之，刑事訴訟法第452 條、第451 條
    之1 第4 項但書第1 款分別定有明文。本院經審理後認被告
    應諭知如主文第2 項所示之刑，係屬刑事訴訟法第451 條之
    1 第4 項但書第1 款之情形，自應由本院依刑事訴訟法第45
    5 條之1 第3 項之規定，準用同法第369 條第1 項前段之規
    定，將原判決撤銷，依同法第452 條之規定，逕依通常程序
    為第一審判決（法院辦理刑事訴訟簡易程序案件應行注意事
    項第14點參照），併此敘明。
據上論斷，應依刑事訴訟法第455 條之1 第1 項、第3 項、第36
9 條第1 項前段、第299 條第1 項前段、第300 條，刑法第284
條第2 項後段，罰金罰鍰提高標準條例第1 條前段，判決如主文
。
本案經檢察官鄭嘉欣到庭執行職務。
中　　華　　民　　國　　94　　年　　10　　月　　31　　日
                  刑事第六庭審判長法  官  李  育  仁
                                  法  官  黃  潔  茹
                                  法  官  姜  麗  香
以上正本證明與原本無異。
如不服本判決，應於判決送達後10日內，向本院提出上訴狀。
                                  書記官　陳　玉　珍
中　　華　　民　　國　　94　　年　　11　　月　　3 　  日
附錄本案論罪科刑法條：
刑法第284 條第2 項後段
因過失傷害人者，處六月以下有期徒刑、拘役或五百元以下罰金
，致重傷者，處一年以下有期徒刑、拘役或五百元以下罰金。
從事業務之人，因業務上之過失傷害人者，處一年以下有期徒刑
、拘役或一千元以下罰金，致重傷者，處三年以下有期徒刑、拘
役或二千元以下罰金。
